【裁判字號】    90,上訴,160
【裁判日期】    891228
【裁判案由】    違反毒品危害防制條例
【裁判全文】
臺灣高等法院高雄分院刑事判決                      九十年度上訴字第一六號
    上  訴  人  台灣高雄地方法院檢察署檢察官
    被      告  乙○○
    指定辯護人  本院公設辯護人  孫  妙  岑
右上訴人因被告違反毒品危害防制條例案件，不服台灣高雄地方法院八十八年度訴字
第一二五八號中華民國八十九年十二月二十八日第一審判決（起訴案號：台灣高雄地
方法院檢察署八十七年度偵字第二六二四二號），提起上訴，本院判決如左：
    主  文
原判決撤銷。
乙○○共同意圖販賣而持有第二級毒品，處有期徒刑伍年陸月。第二級毒品毛重六三
六‧八八公克沒收銷燬之。電子秤一只，沒收之。
    事  實
一、乙○○因有施用毒品習性，受罪刑宣告及執行，在假釋中，竟與廖炤長（另移轉
    臺灣臺北地方法院檢察署偵辦，業已於民國八十九年三月二十七日死亡）共同集
    資向姓名不詳之人購得第二級毒品安非他命一批以供自已施用後，嗣起意變賣營
    利，共同分裝成十七包，擬販賣予不特定施用毒品之人，意圖販賣而持有第二級
    毒品。嗣於八十七年十一月九日晚間十一時許，為警在高雄縣大寮鄉○○路十之
    二號前，廖炤長所駕駛搭載乙○○之車牌號碼ＤＧ─一四一八號自小客車後車箱
    內查獲，並扣得其所有供分裝第二級毒品以利販賣犯罪所用之電子磅秤一台、第
    二級毒品安非他命十七包（驗後毛重合計六三六‧八八公克）。
二、案經高雄縣警察局鳳山分局移送台灣高雄地方法院檢察署檢察官偵查起訴。
    理  由
一、訊據被告乙○○否認有意圖販賣而持有第二級毒品安非他命之犯行，辯稱：當天
    被告是要去向廖炤長取回租予黃文誠而供廖炤長使用之小客車，車牌號碼ＤＧ─
    一四一八號自小客車係廖炤長向其侄子借的，並不知道車內有毒品，車鑰匙亦非
    其拿走的等語。
二、經查：
（一）車牌號碼ＤＧ─一四一八號之自用小客車係廖進忠所有並借予廖炤長等情，業
      據共同被告廖炤長於警訊供稱屬實，且據證人廖進忠於台灣高雄地方法院調查
      時到庭證述明確，並有台北縣稅捐稽徵處全期使用牌照稅繳款書二紙附卷可證
      （見原審卷第三三、三四頁），而本件為警查獲時，係廖炤長駕駛上開自用小
      客車搭載被告之事實，亦據證人即查獲之警員阮永霖於台灣高雄地方法院調查
      時到庭證稱：當時查車籍而知是贓車，本想追緝逃兵廖進忠，那時發現廖炤長
      與乙○○坐進車內，廖炤長坐駕駛座，乙○○坐右前座，於是衝上前查詢二人
      ，並拔下車鑰匙，然後帶二人進去大樓查證，管理員說他們不住大樓，查證無
      著就出來，當時乙○○藉故離開，帶廖炤長去查車，發現車後行李箱有毒品，
      車鑰匙拔下後放在大樓中庭石桌上，要查車時發現車鑰匙已不見了等語屬實（
      見台灣高雄地方法院八十九年九月一日訊問筆錄），則車牌號碼ＤＧ─一四一
      八號之自小客車既非被告乙○○向廖進忠所借而甲使用中，而本件查獲當時駕
      駛該自小客車之人係廖炤長，並非被告乙○○，且證人阮永霖前開證稱：車鑰
      匙經警拔下後放在大樓中庭石桌上，要查車時發現車鑰匙已不見了等語，則證
      人阮永霖並未親眼看見確係被告乙○○將該車輛鑰匙拿走，自無法因車鑰匙事
      後不見即認係被告所取走；被告於原審亦稱「（為何要跑掉？）因我被通緝」
      （見原審卷第五十頁），並非如其在偵查中所稱「警察叫我跑的」（見偵查卷
      第二十四頁背面）參以扣案之第二級毒品安非他命十七包係在上開自小客車之
      後車箱內所查獲，而證人阮永霖亦證稱查獲時被告與廖炤長同坐在該小客車內
      ，自足證明該第二級毒品安非他命十七包與被告非無關聯；況被告乘隙離開，
      益証其情虛。
（二）又本件查獲之第二級毒品安非他命十七包共計重達六三六‧八八公克，有高雄
      醫學院附設中和紀念醫院八十八年九月二十一日編號Ｂ0000000號檢驗
      報告單一紙在卷可憑（見原審卷第二十三頁），數量非少，被告雖有施用毒品
      之惡習，有台灣高雄地方法院被告院內索引卡紀錄表、臺灣高等法院被告全國
      前案紀錄表各一份在卷可參，然此類毒品價值不鮮，凡施用毒品之惡習者，皆
      僅能購入少許以供需用，被告竟一次購入多達六百餘公克之巨量，嗣且加以分
      裝，其嗣後自非無販賣之意圖。
（三）查獲之第二級毒品安非他命重達六三六‧八八公克，已分裝分十七包，分別為
      毛重三十七．二公克者二包，三十八．二公克者五包，三十八公克者三包，三
      十八．八公克者二包，三十七．八公克一包，三十九公克一包，三十六．四公
      克一包，三十七．四公克一包，十二公克一包，此甲為一般販賣者化整為零以
      利出賣之作為。
（四）在被告與廖炤長駕乘之車牌號碼ＤＧ─一四一八號自小客車後車廂內，查獲數
      量龐大且分裝重量大致接近之第二級毒品安非他命及電子磅秤，該電子秤，乃
      分裝此類昂貴毒品者所備用之物，此一電子秤與第二級毒品同時在同車上被查
      獲，益徵其二者不無關聯性。
（五）廖炤長於警訊、偵查中均供稱：查獲之上開安非他命係被告乙○○所有等語，
      偵查中並稱「因乙○○腳痛，所以由我開車」「當時我與張某在一起，警方欲
      查我們的身分，結果張某就跑掉」於警訊時並指認口卡無異，復有該查扣之安
      非他命照片可按（見警卷第一、二、四、七頁，偵查卷第六、七頁）被告乙○
      ○於八十八年三月四日台灣高雄地方法院檢察署檢察官偵時檢察官問以「被查
      獲在車上之安非他命做何用途？」，被告供稱「當天我在高雄向別人買的，是
      我自已要吸食」，且警方於當日下午一時許，即在該自用小客車附近埋伏，本
      欲逮捕逃兵通緝犯廖進忠，當日下午六點多，見被告與廖炤長均坐上該自用小
      客車，始向前盤查查獲等情，亦據證人即查獲警員阮永霖於偵查中證述明確（
      見八十七年偵字第二六二四號卷第八頁）。則該自用小客車於當日下午一時許
      ，即在警方監視中，迄下午六時許，被告等人上車，即被查獲毒品，益徵該毒
      品係被告所有，且事先放置於該自用小客車內，豈能謂不知道車內有第二級毒
      品安非他命。
（六）雖無証據証明被告先意圖營利而購入第二級毒品，不能論以販賣既遂，然其一
      次購入如此巨量之第二級毒品，且加以分裝，又有分裝器具電子秤，益徵其旨
      在販賣，乃係意圖販賣而持有第二級毒品，犯行應堪認定。
三、核被告所為係犯毒品危害防制條例第五條第二項之意圖販賣而持有第二級毒品罪
    ，其與已死亡之廖炤長有犯意連絡及行為分擔，俱為共同甲犯。
四、原審就此部分，為無罪之判決，不無違誤，檢察官上訴意旨指摘原判決不當，非
    無理由，應由本院撤銷改判，爰審酌被告乙○○有施用毒品之前科，竟又意圖販
    賣而持有第二級毒品分裝成十七包，毛重達六三六‧八八公克，犯後否認犯行之
    態度等一切情狀，量處有期徒刑五年六月。第二級毒品毛重六三六‧八八公克依
    毒品危害防制條例第十八條第一項前段不問屬於犯人與否沒收銷燬之。另供分裝
    第二級毒品以利販賣犯罪所用之電子秤一只，係被告所有，依毒品危害防制條例
第十九條第一項沒收之。至鑑驗耗用之部分，既已滅失，自無庸宣告沒收銷燬，
    附此敘明。
據上論斷，應依刑事訴訟法第三百六十九條第一項前段、第三百六十四條、第二百九
十九條第一項前段，毒品危害防制條例第五條第二項、第十八條第一項前段、第十九
條第一項，刑法第十一條前段、第二十八條、第三十八條第三項，判決如主文。
本案經檢察官鄭文貴到庭執行職務。
中    華    民    國      九十      年       三       月      二十一    日
                              臺灣高等法院高雄分院刑事第六庭
                                  審判長法官  王憲義
                                        法官  范惠瑩
                                        法官  陳啟造
右甲本證明與原本無異。
如不服本判決，應於判決送達後十日內向本院提出上訴狀，其未述理由者並應於提
出上訴狀後十日內向本院補提理由書（應附繕本)。
                                      書記官  劉金萍
中    華    民    國      九十      年       三       月      二十三    日
附錄：本件論罪科刑法條：
毒品危害防制條例第五條第二項
意圖販賣而持有第二級毒品者，處五年以上有期徒刑，得併科新臺幣五百萬元以下罰
金。
                                                                        Ｑ


司法院資訊處製作；財團法人民間司法改革基金會備份。
